【裁判字號】    99,交聲,2673
【裁判日期】    990930
【裁判案由】    交管條例聲異
【裁判全文】
臺灣板橋地方法院刑事裁定            99年度交聲字第2672號
原處分機關  交通部公路總局臺北區監理所
異  議  人  甲○○
即受處分人
上列異議人因違反道路交通管理處罰條例案件，對於交通部公路
總局臺北區監理所於民國99年8 月23日以北監自裁字第裁40-CY0
000000號、裁40-C00000000號所為之裁決處分（原舉發案號：臺
北縣政府警察局99年7 月21日北縣警交大字第CY0000000 號、99
年7 月24日北縣警交大字第C00000000 號），聲明異議，本院裁
定如下：
    主  文
異議均駁回。
    理  由
一、原處分意旨略以：異議人即受處分人甲○○於民國99年6 月
    26日凌晨2 時7 分許，駕駛車牌號碼7539-DH 號自用小客車
    行經省道臺二線50.9公里處（往基隆市方向）時，因於限速
    60公里路段車速達126 公里，超過規定之最高時速60公里以
    上違規，經臺北縣政府警察局金山分局交通分隊員警以雷達
    測速儀拍照後掣單逕行舉發，爰依道路交通管理處罰條例第
    43條第1 項第2 款、第4 項前段、第5 項前段及第63條第1
    項第3 款之規定，裁處異議人罰鍰新臺幣（下同）8 千元、
    記違規點數3 點、應參加道路交通安全講習，並吊扣汽車牌
    照3 個月等語。
二、聲明異議意旨略以：異議人即受處分人甲○○於於上開時地
    駕駛車牌號碼7539-DH 號自用小客車，經測速照相儀器拍攝
    超速之違規照片，由警員逕行製單舉發；惟異議人對該路段
    並不熟悉，而行駛於外車道，又當日駕車行經上處所之際，
    另輛小客車行駛於內側車道並超越通過後，旋即發現有測速
    照相之閃光燈，異議人隨即看汽車儀表板，確認當時並未超
    速，則恐因該內側車道之車輛超速而受波及，致誤遭舉發。
    經異議人申訴後，原處分機關仍以異議人違規事證明確，而
    予裁罰之處分，爰依法聲明異議云云。
三、按汽車駕駛人，駕駛汽車行車速度超過規定之最高時速60公
    里以上者，除處6 千元以上2 萬4 千元以下罰鍰外，並記違
    規點數3 點；汽車駕駛人有上開行為者，應接受道路交通安
    全講習，並吊扣該汽車牌照3 個月，道路交通管理處罰條例
    第43條第1 項第2 款、第4 項前段、第5 項前段及第63條第
    1 項第3 款分別定有明文。
四、經查，本件異議人甲○○於前揭時地，駕駛車號7539-DH 號
    自用小客車，於限速60公里路段，以時速126 公里行駛，因
    超速行駛違規，經警以雷達測速儀拍照逕行舉發之事實，有
    臺北縣政府警察局99年7 月21日北縣警交大字第CY0000000
    號、99年7 月24日北縣警交大字第C00000000 號舉發違反道
    路交通管理事件通知單影本及採證照片各1 紙附卷可稽，復
    經臺北縣政府警察局土城分局（即採證警員劉俊志現任職機
    關）函覆查處無誤，亦有該分局99年9 月16日北縣警土交申
    字第0990034335號函1 份在卷足參，堪認異議人確有前揭駕
    車超速之違規事實無訛。至異議人雖執前詞置辯，然據採證
    警員劉俊志函覆指稱：當日係為執行防制飆車勤務，而在上
    開地點使用雷達測速儀架設於道路邊緣外水泥路旁，經校準
    雷達後，將波速角度對準上開往基隆方向車道之網狀線區進
    行取締；又當車輛有同向超車、同向併行、行車間隔距離太
    近之情形，即雷達波同時感應到二個及二個以上檢測訊號時
    ，雷達測速照相儀並不會啟動相機執行拍照動作；再經比對
    多張於該時地超速取證照片，均未發現有異議人所指內側白
    色自用小客車之超速取證照片，況依據上開採證照片顯示，
    該輛白色自小客車已通過內車道檢測位置；又其執行本件移
    動式雷達測速照相取證勤務時，在場查看異議人所駕駛車輛
    ，確以超過每小時100 公里以上時速疾駛而過，當下檢視儀
    器顯示為時速每小時126 公里等語綦詳，此有臺北縣政府警
    察局土城分局受理違反交通管理事件通之人申訴答覆表1 紙
    附卷可稽，復有本件採證照片1 張、同時段之超速違規採證
    照片7 張及道路現場圖可為佐證。再者，本件採證儀器係經
    過經濟部標準檢驗局於99年2 月1 日檢驗許可，有效期限至
    100 年2 月28日，此亦有雷達測速儀檢定合格證書各1 紙在
    卷可參。
五、觀諸卷附上開函覆及照片所示，本件雷達測速儀檢測位置，
    經警員調校後，確實僅限照片中所示道路之網狀線區，再本
    件採證照片中行駛在內側車道之另一輛白色自小客車則確已
    離開網狀線區○○段距離，已在雷達檢測區之外，而異議人
    所駕駛之車輛則落在雷達檢測區上無訛。再徵諸交通警員掣
    單舉發違反道路交通管理處罰條例所列之違規事實，本質上
    為行政處分，係公務員基於職務上權力，依法就特定之具體
    事件所為具有公法上效果之單方行政行為，基於公務員為公
    法上行為具有公信力之原則，該行政處分當可被推定為真正
    ，其據以依法處分之事實認定亦為真正無誤，此與民事訴訴
    法第355 條第1 項規定：「文書，依其程式及意旨得認作公
    文書者，推定為真正。」之情形相同，本此公信原則，立法
    者以道路交通管理處罰條例第92條第4 項之授權，賦予行政
    機關訂定違反道路交通管理事件統一裁罰基準及處理細則，
    使執勤警員得當機處分，以達其維護交通秩序、安全之行政
    目的。從而，異議人既未就執勤警員之舉發有誤提出相關證
    據以供調查，且本院經查亦無任何證據足資證明執勤警員有
    何捏造事實違法取締之不法情事，則執勤警員本其維護交通
    秩序、安全職責所為之舉發，自應受到合法、正確之推定。
    綜上，異議人前開所辯，應屬卸責之詞，委無足採，本件違
    規事證已臻明確，其事實堪予認定，故執勤警員依法舉發，
    嗣原處分機關據以援引上開規定裁罰異議人，經核並無違誤
    之處，異議人之聲明異議為無理由，應均予駁回。
據上論斷，應依道路交通案件處理辦法第19條，裁定如主文。
中    華    民    國    99    年    9     月    30    日
                        交通法庭  法  官  曹惠玲
上列正本證明與原本無異。
如不服本裁定，應於裁定送達後五日內敘明抗告理由，向本院提
出抗告狀。
                                  書記官  蕭佩宜
中    華    民    國    99    年    9     月    30    日

司法院資訊處製作；財團法人民間司法改革基金會備份。
